【裁判字號】    98,建,102
【裁判日期】    990115
【裁判案由】    給付承攬報酬
【裁判全文】
臺灣臺北地方法院民事判決               98年度建字第102號
原      告  和鼎工程有限公司
法定代理人  丙○○
訴訟代理人  許世正律師
被      告  拓興營造有限公司
法定代理人  乙○○
訴訟代理人  黃璧川律師
上列當事人間請求給付承攬報酬事件，本院於中華民國98年12月
30日言詞辯論終結，判決如下：
    主  文
被告應給付原告新台幣貳佰伍拾伍萬玖仟零壹拾捌元，及自民國
九十八年三月五日起至清償之日止，按週年利率百分之五計算之
利息。
訴訟費用由被告負擔。
本判決於原告以新台幣肆拾貳萬陸仟伍佰零參元供擔保後，得假
執行。但被告以新台幣貳佰伍拾伍萬玖仟零壹拾捌元為原告供擔
保，得免為假執行。
    事實及理由
一、原告主張：被告公司於民國96年間承攬國道高速公路局之「
    國道高速公路橋樑耐震補強工程(第一期)第M12 標」後（下
    稱系爭補強工程），將系爭補強工程中之剩餘土石方清運工
    程交由原告公司承攬，兩造遂於98年1 月12日簽立工程合約
    ，約明清運費之計價方式為實作計價，剩餘土石方每立方米
    新台幣（下同）580 元；又每期計價依業主計價數量為準，
    原告公司應於每月5 日以前填具前月之工程估驗單，且交付
    足額之發票憑據予被告公司進行付款，而被告公司應於每月
    25日支付核付之金額，開立7 日票期之貨款期票給付原告公
    司（下稱系爭合約）。嗣原告公司依約遵循被告公司之指示
    ，並提供充足合格之人力及車輛，分別於98年1 月15日、16
    日及19日進場清運，經被告公司現場實際估驗清運數量共計
    4202立方米（計算式：1月15日清運1501立方米＋1月16日清
    運1347立方米＋1 月19日清運1354立方米＝4202立方米）後
    開立3 張工程日報表（實際總數量），並由訴外人即被告公
    司派任之現場工地主任甲○○○認無誤。詎原告公司後依系
    爭合約所訂明之上開付款方法，於98年2月3日（即98年2 月
    5 日前）填具足額之發票憑證向被告公司申請付款時，卻遭
    被告公司無理由刁難，後甚表明拒絕付款，是原告爰依系爭
    合約及民法第199條第1項與第229條第1項提起本訴等語。並
    聲明：（一）被告應給付原告255 萬9018元，及自98年3月5
    日起至清償之日止，按週年利率百分之5 計算之利息；（二
    ）請准供擔保宣告假執行。
二、被告則以：被告公司將系爭補強工程中之剩餘土石方清運工
    程交由原告公司承攬，依系爭合約第2 條之約定，系爭清運
    工程之範圍須依規範及業主要求施作；第3 條則要求採實做
    計價，原告公司需提供充足合格之人力及車輛配合被告公司
    ，土方清運數量依照實際裝車方÷1.15（鬆實比）計算，出
    土期間由原告公司提供怪手並支付其費用；第4 條另約定付
    款方法為每期計價依被告公司計價數量為準，且原告公司應
    於每月5 日以前填具前月之工程估驗單，經雙方確認無誤後
    ，由被告公司通知原告公司以足額之發票憑證交由被告公司
    進行付款，是原告公司承攬系爭清運工程應提供清運數量、
    裝土石方之車輛及計算土石方明細，待交由被告公司審查無
    誤後方可請款，否則即與系爭合約採實做計價之約定不合。
    然原告公司並未依系爭合約提供其載運土石方車輛車次之明
    細，亦未提供載運土石方之明細及工作內容，則原告公司於
    未經被告公司審認核定無誤之情形下即向被告公司請款，已
    與上開約定不合；又原告公司所提供之前揭3 張被告公司估
    驗工程日報表，實際上非被告公司所出具之工地日報表，甲
    ○○○非被告公司之工地主任，更非有權驗收之人員，復業
    經被告公司開除，該3 張日報表上之簽名是否確為甲○○○
    親簽，已非無疑；況該3 張日報表所載數量，依何依據、其
    詳細清單、詳細運送車輛、運送次數及數量等項均未載明，
    甲○○○何依據認定其上所載之清運數量無誤，均不得而知
    。故原告公司既不能提出詳細載運之明細資料，其貿然向被
    告公司請款即與系爭合約之旨意不符，原告之訴應無理由等
    語資為抗辯。並聲明：（一）原告之訴及假執行之聲請駁回
    ；（二）如不利被告之判決，請准提供擔保免為假執行。
三、兩造不爭執事項：
（一）被告公司於96年間承攬系爭補強工程後，將系爭補強工程
      中之剩餘土石方清運工程交由原告公司承攬。
（二）兩造於98年1 月12日簽立系爭合約，約明清運費之計價方
      式為實作計價，剩餘土石方每立方米580 元；又每期計價
      依業主計價數量為準，原告公司應於每月5 日以前填具前
      月之工程估驗單，且交付足額之發票憑據予被告公司進行
      付款，而被告公司應於每月25 日支付核付之金額，開立7
      日票期之貨款期票給付原告公司。
（三）原告公司於98年2月3日（即98年2月5日前）填具足額之發
      票憑證向被告公司申請付款。
四、本件爭點：原告公司是否確實清運4202立方米之剩餘土石方
    ？原告公司請求被告公司應給付255 萬9018元，是否有理由
    ？
五、得心證之理由：
（一）經查，本件原告公司主張已依約分別於98年1 月15日、16
      日及19日進場共清運土方4202立方米等情，業經原告公司
      提出由被告公司現場工地主任甲○○○親簽之日報表為證
      ，並經證人甲○○○本院證述綦詳（見本院卷一第11頁至
      第13頁、第52頁至第53頁），堪信為真實。況依交通部臺
      灣區○道○○○路局拓建工程處（下稱高工局拓建工程處
      ）98年10月8 日拓工字第0980009265號函附系爭補強工程
      在98年1 月15日、16日及19日土方清運量之資料光碟內容
      ，原告公司於上開3 日清運之土石方係分別為1500立方米
      、1380立方米及1354立方米，共4234立方米；而此部分數
      據所憑資料包括被告公司之剩餘土石方運輸日報表、運送
      車輛沖洗記錄表、運送車輛及駕駛人基本資料表及公共工
      程剩餘土石方或營建混合物運送處理證明文件等，均係由
      被告公司所呈報乙節，復為被告公司之法定代理人乙○○
      所自認（見本院卷二、卷一第62頁反面），是可知原告公
      司確已依系爭合約之約定清運4234立方米之土石方。被告
      公司僅空言抗辯原告公司未依系爭合約提供其載運土石方
      車輛車次及載運土石方之明細及工作內容，甲○○○非被
      告公司之工地主任，更非有權驗收之人員，原告公司所請
      求之數量有誤云云，就其所提供予高工局拓建工程處之上
      開資料有何不實之處又無另舉實證以佐，故被告公司前揭
      所辯，並不足採。
（二）是以，本件原告公司既僅就甲○○○親簽之數量即4202立
      方米部分向被告公司請求給付承攬報酬（見本院卷一第53
      頁），於被告公司而言並無更為不利之處，則原告公司請
      求被告公司依系爭合約之約定給付255 萬9018元（計算式
      ：4202立方米×580元＋4202立方米×580元×百分之0.05
      之營業稅＝255萬9018元），應為有理由。
六、綜上所述，原告公司已依系爭合約清運剩餘土石方，從而，
    原告公司依系爭合約及民法第199條第1項與第229條第1項請
    求被告公司給付承攬報酬255 萬9018元，及自98年3月5日起
    至清償之日止，按週年利率百分之5 計算之遲延利息，洵屬
    有據，應予准許。
七、本判決兩造分別陳明願供擔保請准宣告假執行或免為假執行
    ，核均無不合，爰分別酌定相當之擔保金額，予以准許。
八、本件事證已臻明確，兩造其餘攻擊防禦方法與判決之結果不
    生影響，爰不另贅論，併此敘明。
九、據上論結，本件原告之訴為有理由，依民事訴訟法第78條、
    第390條第2項及第392條第2項 ，判決如主文。
中    華    民    國    99    年    1    月    15    日
                  民事第二庭  審判長法  官  張松鈞

                                    法  官  李家慧
                                    法  官  羅郁婷
以上正本係照原本作成。
如對本判決上訴，須於判決送達後20日內向本院提出上訴狀。
中    華    民    國    99    年    1     月    15    日
                                    書記官   楊婷雅

司法院資訊處製作；財團法人民間司法改革基金會備份。
